# 请教陈斑竹：关于股利分配的汇率问题

提问人：一路小跑跑 时间：2012-11-24 18:14:14
陈斑竹，您好！
背景是这样的：本公司的记账本位币是美金，报表列报货币是人民币，损益表科目按照年平均汇率折算成人民币； 2012 年分配了2011 年形成的利润，母公司即股利收取方是中国投资公司。
问题如下： (1) 股利分配时是否一定要分配人民币金额呢？这样能够和年报数字直接对应上。比如税务或者外汇管理方面有没有规定呢？ (2) 如果股利分配决议上是一个人民币金额，那么借：未分配利润——利润分配 贷： 应付股利，对应的美金金额按什么汇率计算呢？是 2011 年的平均汇率，还是董事会股利分配决议日的汇率？
我的理解是准则要求权益类科目按照历史汇率折算，但是利润分配的历史汇率是指形成利润期间的历史汇率，还是分配股利日的历史汇率呢？由于美金汇率持续下跌，按照 2011 年的平均汇率折算成的美金数与实际支付日折算成的美金数将产生较大差异，即形成巨大的当期汇兑损益；但是如果按照股利分配当日的汇率折算，虽然当期汇兑损益较小，但是美金的未分配利润科目将被分成一个负数，也很奇怪。
求解！以及应参考什么准则或解释。非常感谢！

回答人：chenyiwei
回复 一路小跑跑 的帖子
“公司即股利收取方是中国投资公司”：该母公司是否为在中国注册的投资性外商投资企业？如果是，则由于你公司和中国投资公司均为在中国注册的法人主体，境内主体之间的资金往来一般应按人民币计价结算，因此多数情况下应当以人民币形式支付该笔应付股利。但是，原先的“外汇收支情况表”中的“四、应收外汇股利”下有“其中：应收境内股利”项目，其填表说明注释为“反映企业境外投资和投资性外商投资企业境内外汇投资应收取的被投资企业已宣告分配的现金股利”，因此可能存在某些情况下被投资企业向中国投资公司支付股利可使用外币的情况，但应当较为少见。你可以向当地外汇主管部门了解具体政策。
2 、我理解利润分配和应付股利的折算汇率应当为董事会作出利润分配决议之日的汇率。

回答人：chenyiwei
回复 一路小跑跑 的帖子
应付股利的折算约定汇率是不可行的。
你的问题实际上就是：对于以人民币以外的货币作为记帐本位币的企业，在确定可分配利润时，是以其原币报表上列示的未分配利润原币金额为限，还是以折算到人民币的法定报表中列示的未分配利润人民币余额为限。此问题并无明确规定，但我个人建议是按两者孰低原则确定。